【裁判字號】    90,交上易,1067
【裁判日期】    900814
【裁判案由】    過失傷害
【裁判全文】
臺灣高等法院臺南分院刑事判決                                        行股
    上  訴  人  臺灣臺南地方法院檢察署檢察官
    被      告  甲  ○  ○
右上訴人因被告過失傷害案件，不服臺灣臺南地方法院八十九年度交易字第五二八號
中華民國九十年四月十三日第一審判決（起訴案號：臺灣臺南地方法院檢察署八十九
年度偵字第五二八一號），提起上訴，本院判決如左：
    主      文
上訴駁回。
    理      由
一、公訴意旨略以：被告甲○○於民國（下同）八十九年一月三日上午七時四十分許
    ，駕駛車牌ＬＣＱ—八一七號重型機車，沿臺南縣善化鎮○○路往新市鄉，由北
    往南方向行駛途經該路一九四號前，應注意不得超速行駛，且應與前車保持適當
    距離，復無不能注意之情形，詎竟疏未注意，緊接在告訴人乙○○駕駛之車牌Ｙ
    ＬＡ—八一六號重型機車後方，同向以五十公里之時速超速行駛，且僅與告訴人
    乙○○保持約半個機車車身之距離，復未注意車前狀況，迨見告訴人乙○○突遇
    同向在前由同案被告侯易丞（業經原審判處罪刑確定）所駕駛車牌Ｄ二—六六四
    七號自用小客車貿然向左迴轉，煞車不及緊急向左偏轉車身，而撞及同案被告侯
    易丞之自小客車後，被告甲○○在後見狀亦煞車不及，而追撞告訴人乙○○之機
    車，兩輛機車一前一後，均撞及同案被告侯易丞之自小客車左側車身，致告訴人
    乙○○受有下頷聯合處骨折、右側冠狀突下骨折及海綿靜脈竇、頸動脈廔管等傷
    害。案經告訴人乙○○訴請偵辦，因認被告甲○○涉犯有刑法第二百八十四條第
    一項前段之過失傷害罪嫌云云。
二、按犯罪事實應依證據認定之，無證據不得推定其犯罪事實；又不能證明被告犯罪
    者，應諭知無罪之判決；刑事訴訟法第一百五十四條、第三百零一條第一項分別
    定有明文。次按認定不利於被告之事實，須依積極證據，茍積極證據不足為不利
    於被告事實之認定時，即應為有利於被告之認定，更不必有何有利之證據；且刑
    事訴訟法上所謂認定犯罪事實之積極證據，係指適合於被告犯罪事實之認定之積
    極證據而言，雖不以直接證據為限，間接證據亦包括在內，然而無論直接或間接
    證據，其為訴訟上之證明，須於通常一般之人均不致有所懷疑，而得確信其為真
    實之程度者，始得據為有罪之認定，倘其證明尚未達到此一程度，而有合理之懷
    疑存在時，自不能以推測或擬制之方法，以為有罪裁判之基礎；又刑法上之過失
    犯，以行為人對於結果之發生應注意並能注意而不注意為成立要件，且其過失行
    為與結果間，在客觀上有相當因果關係始得成立，所謂相當因果關係，係指依經
    驗法則，綜合行為當時所存在之一切事實為客觀之事後審查，認為在一般情形下
    ，有此環境，有此行為之同一條件均可發生同一之結果者，則該條件即為發生結
    果之相當條件，行為與結果即有相當之因果關係，反之若在一般情形下，有此同
    一條件存在，而依客觀之審查，認為不必皆發生此結果者，則該條件與結果並不
    相當，不過為偶然之事實而已，其所為與結果間即無相當因果關係；亦迭經最高
    法院著有判例在案。公訴人認被告甲○○涉犯有上開過失傷害之犯行，無非係以
    告訴人乙○○在警訊中指稱：伊突然發現一部汽車（同案被告侯易丞）靠路邊停
    車，未打方向燈左轉，伊騎機車往快車道閃躲，一面煞車快煞不住，未撞擊汽車
    時，從後方有一股撞擊力量，把伊所騎之機車推向汽車等語，及被告甲○○與告
    訴人乙○○之機車倒臥位置，而認被告甲○○之機車在後方行駛，必然會撞及告
    訴人乙○○之人車，且被告甲○○之機車如係撞及同案被告侯易丞之自小客車車
    身，當不會飛上同案被告侯易丞之自小客車車頂等由為論據。訊據被告甲○○固
    不諱言有於上開時地，騎機車撞及同案被告侯易丞之自小客車左側後門之事實；
    然堅詞否認有何過失傷害之犯行，並辯稱：其係在告訴人乙○○機車之左後方行
    駛，速度與告訴人乙○○之機車相若，無法推撞告訴人乙○○之機車，本件純因
    告訴人乙○○見同案被告侯易丞駕駛自小客車在前違規迴轉，煞車不及向左偏轉
    至其行進方向，其因應不及乃向右閃避方撞及同案被告侯易丞之小客車左側後門
    ，其既非在告訴人乙○○之機車正後方前後相隨，即無須與前車保持安全距離之
    注意義務，且告訴人乙○○之受傷與其駕駛機車之行為，亦無相當因果關係等語
    。
三、經查被告甲○○與告訴人乙○○所分別駕駛之機車，固均因在前之同案被告侯易
    丞所駕駛之自小客車違規迴轉，致煞車閃避不及而先後撞及同案被告侯易丞之自
    小客車；且告訴人乙○○在警訊中固亦指稱：伊未撞擊同案被告侯易丞之自小客
    車車身前，曾遭被告甲○○在後追撞云云。然因告訴人乙○○嗣在原審審理中已
    改稱：伊當時係見同案被告侯易丞突然迴車，因來不及就往左側閃避跌倒在地不
    省人事，不知是否有另一台車撞過來等語；且參諸同案被告侯易丞在警訊中供稱
    ：兩輛機車行駛皆與伊同方向，是先由女騎士（指告訴人乙○○、警訊筆錄誤載
    為陳銘容）先撞上汽車左側前門倒地，方由男騎士（指被告甲○○）再撞上，整
    台機車跳上車頂上，人掉落車前等情，再對照卷附之交通事故現場蒐證照片，顯
    見本件車禍之發生，係告訴人乙○○之機車，先撞擊被告侯易丞之自小客車，嗣
    被告甲○○之機車再追撞告訴人乙○○之機車，並以告訴人乙○○之機車作為中
    間踏板，進而衝上同案被告侯易丞之自小客車車頂無疑。告訴人乙○○前揭警訊
    所供尚與實情有違。從而告訴人乙○○之機車與同案被告侯易丞之自小客車相撞
    ，並非由被告甲○○所騎之機車推撞所致已明。次考卷附之交通事故現場蒐證照
    片、及道路交通事故調查報告表，本件案發時之路段為雙線道，單向僅各劃分一
    快慢車道，車禍發生前，慢車道已為同案被告侯易丞之自小客車車身所佔據，被
    告甲○○與告訴人乙○○見狀已難於該慢車道上繼續向前行駛，故二人分別轉向
    快車道上行駛，而該快車道之寬度亦可同時容納兩輛機車並行騎駛，且查無其他
    積極證據，足以證明被告甲○○之機車，係行駛於告訴人乙○○機車之正後方，
    故被告甲○○之機車與告訴人乙○○之機車，於案發前應非處於同車道之前後行
    駛關係，是尚難以被告甲○○與告訴人乙○○之機車，係先後撞及同案被告侯易
    丞之自小客車，即遽認被告甲○○之機車係行駛在告訴人乙○○機車之正後方，
    而判定被告甲○○之機車與告訴人乙○○之機車間，有保持兩車之行車安全距離
    之義務。又同案被告侯易丞之自小客車，自慢車道迴轉至快車道時，告訴人乙○
    ○雖因超速行駛及疏未注意車前狀況致避煞不及，乃撞上同案被告侯易丞之自小
    客車左前車門跌倒後受傷；另被告甲○○對於同案被告侯易丞之自小客車而言，
    雖亦有疏未注意前車狀況，並隨時採取必要之安全措施之過失，致其隨後復撞及
    同案被告侯易丞之自小客車。然被告甲○○對於告訴人乙○○而言，苟同案被告
    侯易丞並無該違規迴轉之行為，告訴人乙○○當不會因撞及同案被告侯易丞之自
    小客車而跌倒在地，被告甲○○亦不會因此突發狀況，旋隨之撞及告訴人乙○○
    之機車，故被告甲○○之未注意車前狀況等疏失，應係就同案被告侯易丞之自小
    客車不當迴轉，致二者發生碰撞之狀況而言，尚不及於告訴人乙○○因撞及同案
    被告侯易丞之自小客車，而突然跌倒在地，致被告甲○○無從閃避，而撞上告訴
    人乙○○機車之情形。此縱認被告甲○○之機車，有直接撞及告訴人乙○○人
    車之情事，亦因告訴人乙○○之先撞及同案被告侯易丞之自小客車跌倒在地，係
    屬突發狀況而難以預料，被告甲○○於案發當時顯難即時反應，或立即採取其他
    安全之措施，而得以避開告訴人乙○○之機車，是被告甲○○當時雖以時速五十
    公里超速行駛而有違規之情事，然該超速駕駛行為，客觀上並非必然造成告訴人
    乙○○受傷之結果，況觀之卷附國立成功大學醫學院附設醫院八十九年一月二十
    二日診斷證明書，記載告訴人乙○○所受下頷聯合處骨折、右側冠狀突下骨折及
    海綿靜脈竇、頸動脈廔管等傷，均屬人體正面部位，顯係告訴人乙○○自己騎機
    車直接衝撞同案被告侯易丞之自小客車所致，而非後續再由被告甲○○所騎之機
    車衝撞而來，益足認告訴人乙○○受傷之結果，與被告甲○○之超速駕駛行為間
    ，並無相當之因果關係存在。尤以本件肇事責任經送臺灣省車輛行車事故覆議鑑
    定委員會，及財團法人成大研究發展基金會鑑定結果，均認被告甲○○對於告訴
    人乙○○所受之傷害，並無肇事因素，亦有該覆議委員會八十九年六月十二日府
    覆議字第八九０六二七號函所附之鑑定意見書，及該基金會九十年二月十四日（
    九０）成大研基建字第０二三四號函所附之鑑定意見書，各一份存卷足參，益證
    被告甲○○對於告訴人乙○○之受傷結果無過失責任。至臺灣省臺南區行車事故
    鑑定委員會八十九年三月三十一日南鑑字第八九０二０二號鑑定意見書，雖認被
    告甲○○駕駛重機車超速行駛未注意車前狀況為肇事次因，惟因與本院所認前開
    事證不符，當為本院所不採，附此敘明。
四、綜上各情，參互觀之，足認告訴人乙○○所受之傷害，係因同案被告侯易丞之不
    當迴轉所致，被告甲○○辯稱其無肇事責任，堪予採信，此外復查無其他積極證
    據，足證被告甲○○有何公訴意旨所指之犯行，本件不能證明被告甲○○犯罪。
    原審為此適用刑事訴訟法第三百零一條第一項，諭知被告甲○○無罪，經核並無
    不合。檢察官上訴意旨，仍執被告甲○○超速行駛且疏未注意車前狀況等陳詞，
    指摘原審判決被告甲○○無罪不當，為無理由，應予駁回。
五、據上論斷，應依刑事訴訟法第三百六十八條，判決如主文。
本案經檢察官林炎昇到庭執行職務。
中      華      民      國    九十      年      八      月     十四     日
                                  臺灣高等法院臺南分院刑事第二庭
                                      審判長法官  林永茂
                                            法官  蘇重信
                                            法官  陳清溪
右正本證明與原本無異。
不得上訴。
                                      法院書記官  劉岳文
中      華      民      國    九十      年      八      月     十四     日


司法院資訊處製作；財團法人民間司法改革基金會備份。
